臺灣臺北地方法院小額民事判決
110年度北小字第4811號
原      告  兆豐產物保險股份有限公司

法定代理人  梁正德  
訴訟代理人  謝宇森  
複 代理 人  蔡永騰  
被      告  魏宗興  
訴訟代理人  洪鼎軒  
上列當事人間請求損害賠償事件，本院於民國一百一十一年一月
十九日言詞辯論終結，判決如下︰
    主    文
被告應給付原告新臺幣壹萬壹仟壹佰參拾伍元，及自民國一百一
十年十二月一日起至清償日止，按年息百分之五計算之利息。
原告其餘之訴駁回。 
訴訟費用新臺幣壹仟元由被告負擔百分之七十二，餘由原告負擔
。
本判決第一項得假執行。但被告如以新臺幣壹萬壹仟壹佰參拾伍
元為原告預供擔保，得免為假執行。
    事    實
甲、原告方面：
一、聲明：被告應給付原告新臺幣（下同）一萬五千四百九十四
    元，及自起訴狀繕本送達翌日（即民國一百一十年十二月一
    日）起至清償日止，按年息百分之五計算之利息。
二、陳述略稱：
  ㈠緣被告魏宗興於一百零九年十二月九日十六時三十三分許，
    駕駛車號000-0000號自用小客車，於臺北市大安區愛國東路
    與金山南路口處，因變換車道不慎撞擊原告所承保、並由訴
    外人謝承瀚駕駛之車號000-0000號自用小客車（下稱系爭汽
    車），案經臺北市政府警察局大安分局交通分隊處理在案。
　㈡系爭汽車經北都汽車估修，共計一萬五千四百九十四元（含
    零件八千九百八十元、工資二千零七十九元、塗裝四千四百
    三十五元），經被保險人同意逕由原告先行墊付，並依保險
    法第五十三條取得對被告之代位求償權，爰依侵權行為法律
    關係請求損害賠償。對臺北市政府警察局交通警察大隊函覆
    資料沒有意見，願折舊後以一萬一千一百三十五元和解。依
    警方資料被告已於道路交通事故現場圖簽認確有碰撞。
三、證據：提出查核單影本一件、行車執照及駕駛執照影本各一
    件、道路交通事故當事人登記聯單影本一件、道路交通事故
    資料查詢一件、系爭汽車車損照片影本二紙、估價單影本一
    件、發票影本一件及賠款滿意書影本一件為證。
乙、被告方面：
一、聲明：原告之訴駁回。
二、陳述略稱：對於臺北市政府警察局交通警察大隊覆函資料沒
    有意見。本件沒有發生碰撞，沒有造成系爭汽車的損失，雙
    方的車子皆無損壞。警方資料中被告雖表示車右後門有刮到
    等語，然系爭事故當下有下雨，車門上的是水痕，等水痕消
    失之後就沒有痕跡，且系爭汽車受損地方是後視鏡跟保險桿
    ，高度和被告的車子與警方資料的照片不相符，所以被告認
    為沒有撞到系爭汽車。
三、證據：無。
丙、本院依職權向臺北市政府警察局交通警察大隊函調本件肇事
    相關資料。
    理    由
一、程序方面：程序部分：按民事訴訟法第十五條第一項規定：
    「因侵權行為涉訟者，得由行為地之法院管轄。」，本件車
    禍發生於臺北市大安區愛國東路與金山南路口處，屬本院轄
    區，故本院具有管轄權，合先敘明。
二、原告主張之事實，已據其提出查核單影本一件、行車執照及
    駕駛執照影本各一件、道路交通事故當事人登記聯單影本一
    件、道路交通事故資料查詢一件、系爭汽車車損照片影本二
    紙、估價單影本一件、發票影本一件及賠款滿意書影本一件
    為證，經核對相關證物原本無訛，復有臺北市政府警察局交
    通警察大隊北市警交大事字第1103025073號函及所附道路交
    通事故初步分析研判表、道路交通事故現場圖、道路交通事
    故補充資料表、A3類道路交通事故調查記錄表、道路交通事
    故當事人登記聯單、道路交通事故照片黏貼紀錄表（共二頁
    ）在卷可稽，堪認原告主張之事實為真實。
三、按民事訴訟法第二百七十七條規定：「當事人主張有利於己
    之事實者，就其事實有舉證之責任，」；次按原告對於自己
    主張之事實已盡證明之責後，被告對其主張，如抗辯其不實
    並提出反對之主張者，則被告對其反對之主張，亦應負證明
    之責，此為舉證責任分擔之原則，最高法院十八年上字第二
    八五五號裁判意旨參照。又原告於起訴原因已有相當之證明
    ，而被告於抗辯事實並無確實證明方法，僅以空言爭執者，
    當然認定其抗辯事實之非真正，而應為被告不利益之裁判，
    最高法院十八年上字第一六七九號裁判意旨參照。經查：㈠
    被告雖否認造成系爭汽車之損害，然據道路交通事故初步分
    析研判表肇因研判：「Ａ車（即被告）自用小客車涉嫌變換
    車道時未讓直行車先行，且未注意安全距離；Ｂ車（即系爭
    汽車）尚未發現肇事因素」(參本院卷第三十九頁)，另據道
    路交通事故現場圖現場處理摘要記載：「Ａ車（即被告）稱
    沿金山南路二段(北往南)行駛第一車道欲切換至第二車道，
    與Ｂ車（即系爭汽車）沿同路同向行駛第二車道發生碰撞而
    肇事。」(參本院卷第四十一頁)，被告於事發當場既已自陳
    發生擦撞，事後以系爭汽車受損位置而否認造成損害，實係
    以靜態之碰撞高度評斷動態擦撞之車損位置，難以信為真實
    ；㈡基上，原告於起訴原因已有相當之證明，被告空言抗辯
    並未發生碰撞造成系爭汽車損害，然並無確實證明方法，參
    酌前揭最高法院裁判意旨，其所辯實無足採。
四、次按因故意或過失，不法侵害他人之權利者，負損害賠償責
    任。汽車、機車或其他非依軌道行駛之動力車輛，在使用中
    加損害於他人者，駕駛人應賠償因此所生之損害。負損害賠
    償責任者，除法律另有規定或契約另有訂定外，應回復他方
    損害發生前之原狀。第一項情形，債權人得請求支付回復原
    狀所必要之費用，以代回復原狀。民法第一百八十四條第一
    項、第一百九十一條之二、第二百十三條第一項、第三項分
    別定有明文。再按不法毀損他人之物者，被害人得請求賠償
    其物因毀損所減少之價額，民法第一百九十六條定有明文。
    所謂因物被毀損所減少之價額，得以修復費用為估定標準，
    但以必要者為限。若被害人能證明其物因毀損或減少之價額
    ，超過必要之修復費用時，就其差額，仍得請求賠償（最高
    法院七十七年度第九次民事庭會議決議參照）。故被害人得
    以修理費用作為其物因毀損所減少價額之計算依據，但其中
    以新品更換舊品，且因此提高該物整體價值者，該更換之新
    品即非屬損害發生前物之原狀，則該更換新品所支出之費用
    ，應予計算其折舊。
五、經查，本件被告因駕駛汽車變換車道不慎造成系爭汽車受有
    損害，依前開民法第一百九十一條之二本文規定，即應賠償
    其因此所生之損害即因回復原狀所必要之修理費用，惟系爭
    汽車雖以一萬五千四百九十四元修復，考量該估價單其中八
    千九百八十元部分之品名為「零件」，而關於更新零件部分
    之請求，應以扣除按汽車使用年限計算折舊後之費用為限。
    依行政院公佈之固定資產耐用年數表及固定資產折舊率表所
    示，自用小客車折舊年限為五年，依定律遞減折舊率為千分
    之三百六十九，並以一年為計算單位，其使用期間未滿一年
    者，按實際使用使用之數相當於全年之比例計算之，不滿一
    月者，以一月計算之，而本件系爭汽車於一百零八年六月出
    廠，至一百零九年十二月九日本件事故發生時之使用年數為
    一年六個月，系爭汽車修復費用其中零件八千九百八十元部
    分，扣除如附表所示折舊金額後為四千六百二十一元，加上
    工資二千零七十九元、塗裝四千四百三十五元，屬必要之修
    理費用，故原告得請求被告給付之系爭汽車修理費用應為一
    萬一千一百三十五元（計算式：4,621＋2,079＋4,435＝11,135
    ）。
六、綜上所述，原告本於保險法第五十三條第一項及民法侵權行
    為法律關係，請求被告給付一萬五千四百九十四元，及自起
    訴狀繕本送達翌日（即一百一十年十二月一日）起至清償日
    止，按年息百分之五計算之利息，其請求於主文第一項之範
    圍內為有理由，應予准許。超過主文第一項範圍之請求，則
    屬無據，應予駁回。
七、本件係小額程序所為被告一部敗訴之判決，依民事訴訟法第
    四百三十六條之二十規定，被告敗訴部分應依職權宣告假執
    行。並依同法第三百九十二條第二項規定，依職權宣告被告
    敗訴部分如供擔保，得免為假執行。
八、本件訴訟費用額，依後附計算書確定如主文所示金額。
九、本件事證已臻明確，兩造其餘攻擊防禦方法，於本判決結果
    不生影響，爰不一一論述，併此敘明。
十、據上論結，原告之訴為一部有理由，一部無理由，並依民事
    訴訟法第七十九條，判決如主文。
中　　華　　民　　國　　111 　年　　2 　　月　　17　　日
　　　　　　　　　　          臺北簡易庭   
　　　　　　　　　　          法      官  文衍正
以上正本係照原本作成。
如對本判決不服，須於判決送達後二十日內向本庭（臺北市○○○
路○段○○○○○巷○號）提出上訴狀。（須按他造當事人之人數附繕
本）。如委任律師提起上訴者，應一併繳納上訴審裁判費。
中　　華　　民　　國　　111 　年　　2 　　月　　17　　日
  　　　　　　　　　　　　　　書  記  官  高秋芬
訴訟費用計算書：
項        目             金  額（新臺幣）        備  註
第一審裁判費　　           1,000元
合　　　　計　　     　    1,000元 

附錄：
一、民事訴訟法第四百三十六條之二十四第二項：
    對於小額程序之第一審裁判上訴或抗告，非以其違背法令為
    理由，不得為之。
二、民事訴訟法第四百三十六條之二十五：
    上訴狀內應記載上訴理由，表明下列各款事項：
    (一)原判決所違背之法令及其具體內容。
    (二)依訴訟資料可認為原判決有違背法令之具體事實。 

附表：
年次 折         舊         額  折  舊  後  餘  額   金  額   計    算    方    式 金  額   計  算  方  式  1 3,314 8,980×0.369=3,314 5,666  8,980-3,314=5,666  2 1,045 5,666×0.369×(6/12)=1,045 4,621  5,666-1,045=4,621 註：元以下四捨五入。